臺灣苗栗地方法院刑事裁定　　　　　　　 94年度聲判字第3號
聲　請　人　乙○○
　　　　　　　　　　　之11號.
代　理　人　陳由銓律師
被　　　告　甲○○
上列聲請人因告訴被告詐欺案件，不服臺灣高等法院臺中分院檢
察署檢察長駁回再議之處分（94年度上聲議字第191號），聲請
交付審判，本院裁定如下：
    主  文
聲請駁回。
    理  由
一、按告訴人不服上級法院檢察署檢察長或檢察總長認再議為無
    理由而駁回之處分者，得於接受處分書後10日內委任律師提
    出理由狀，向該管第一審法院聲請交付審判；法院認為交付
    審判之聲請不合法或無理由者，應駁回之；刑事訴訟法第25
    8 條之1 、第258 條之2 第2 項前段，分別定有明文。
二、本件聲請人乙○○以被告甲○○涉犯詐欺案件，向臺灣苗栗
    地方法院檢察署檢察官提出告訴，經該署檢察官以93年度偵
    字第1912號為不起訴處分後，聲請人不服，聲請再議，亦經
    臺灣高等法院臺中分院檢察署以94年度上聲議字第191 號處
    分書駁回再議，聲請人於民國94年3 月4 日收受處分書後，
    委任律師於94年3 月14日向本院聲請交付審判，合先敘明。
三、本件聲請交付審判意旨如聲請書所載（如附件）。
四、本院基於以下理由，裁定駁回本件聲請：
（一）按犯罪事實應依證據認定之，無證據不得認定犯罪事實，
      刑事訴訟法第154 條第2 項定有明文。又認定不利於被告
      之事實，須依積極證據，苟積極證據不足為不利於被告事
      實之認定時，即應為有利於被告之認定，更不必有何有利
      之證據。復告訴人之告訴，係以使被告受刑事訴追為目的
      ，是其陳述是否與事實相符，仍應調查其他證據以資審認
      （最高法院30年上字第816 號判例、52年臺上字第1300號
      判例意旨參照）。另刑法第339 條第1 項詐欺取財罪之成
      立，須行為人主觀上有為自己或第三人不法所有之意圖，
      客觀上係以詐術使人將本人或第三人之物交付為要件。而
      所謂以詐術使人交付財物，必須行為人確有施用詐術，致
      被詐欺人因其詐術陷於錯誤，而交付財物之因果聯鎖。如
      行為人並無使人交付財物之情事，即與詐欺罪之構成要件
      不符。再刑法第339 條第1 項之詐欺罪，必須行為人自始
      基於不法所有之意圖，以詐術使人交付財物，始能構成，
      所謂以詐術使人交付，必須被詐欺人因其詐術而陷於錯誤
      ，若其所用方法，不能認為詐術，亦不致使人陷於錯誤，
      即不構成該罪（最高法院46年臺上字第260 號判例意旨參
      照）。
（二）被告甲○○於警詢及偵訊中，堅決否認涉有何詐欺犯行，
      辯稱：通霄西濱海洋生態園區（以下簡稱生態園區）約在
      88年間由伊以公司型態成立，而生態園區內之「海洋生態
      館」是同案被告程世德（下稱程世德）以「中琦國際開發
      事業有限公司」（以下簡稱中琦公司）名義設立，當時程
      世德向伊聲稱將有新台幣（下同）1 億5 千萬元資金進入
      ，要求伊先墊付319 萬5 千元予中琦公司，伊除如數代墊
      外，並另外代墊中琦公司之辦公室費用47萬餘元，但該「
      海洋生態館」尚未成立，程世德約在87年年底就跑掉了，
      「海洋生態館」根本就沒有營利事業登記證等證明，而聲
      請人所交付之投資款項，伊均未收到，本件事情全是程世
      德與聲請人間的事，聲請人根本未投資生態園區等語；並
      提出其匯款予中琦公司之匯款單影本2 紙、程世德向被告
      調現明細1 紙（見偵查卷第65-67 頁）、程世德於87年11
      月10日簽名之單據明細（見偵查卷第64頁）等附卷。
（三）關於本件聲請人洽談投資事宜及交付款項之對象：
  １、本件投資事宜始終均由聲請人與程世德（現遭通緝中）接
      洽並簽訂契約，且聲請人所交付之525 萬元款項（含投資
      額500 萬元，以面額各100 萬元之支票4 紙、40萬元支票
      1 紙、20萬元支票2 紙、現金20萬元方式支付，另25萬元
      為借款），亦交由程世德收取等情，業據聲請人於告訴狀
      內及其於93年12月14日偵查中自承甚明。並有聲請人之告
      訴狀後附由程世德簽名之收據及生態園區股金明細各1 紙
      ，及指定受款人為中琦公司之支票3 張等影本（即見發查
      卷第12頁至第16頁）在卷可稽，足認聲請人交付之525 萬
      元款項是係由程世德所收取無訛。
  ２、聲請人以其所交付之多張支票係由被告及其員工張惠敏背
      書提領為據，而指訴其所投資之款項均流入被告處云云。
      惟觀之聲請人歷次於偵查、本院所提出之支票影本均相同
      （偵卷第170 至172 頁、本院卷附之聲請狀證六），有3
      張支票正面影本、6 張支票背面影本，其中欠缺支票正面
      資料之3 張支票背面影本（2 張有「德森」、1 張有「甲
      ○○」簽名，簽名均遭塗抹刪除）已不足以做為證據，本
      院自無庸審酌；又3 張支票正面雖模糊不清，但仍依稀可
      見受款人均為中琦公司，支票背面影本亦均有中琦公司之
      背書，顯見聲請人所簽發之上開支票均係指名予程世德所
      經營之中琦公司，而非被告；雖其中2 張經中琦公司分別
      背書轉讓予被告及張惠敏，故而票背各有「甲○○」、「
      張惠敏」之背書，然此屬中琦公司分別與被告、張惠敏間
      之債權債務關係，而與發票人之聲請人並無直接關係，自
      不得僅因票據之流通即謂聲請人與被告、張惠敏有直接之
      債權債務關係。況由被告、張惠敏所背書提領之票面金額
      分別為100 萬、40萬，總和亦非聲請人所稱之投資金額50
      0 萬，而被告於偵訊中稱張惠敏為友人之妻（見偵卷第91
      頁），聲請人亦未提出證據證明張惠敏為被告之員工，是
      聲請人以其所簽發之多張支票均由被告及被告員工張惠敏
      背書提領，且其投資之款項525 萬元均為被告所收取乙節
      ，均屬無據。
  ３、綜上所述，聲請人洽談簽約及支付支票、款項之對象均非
      被告，已難認被告有何施用詐術而使聲請人交付財物之行
      為。
（四）關於聲請人指稱程世德係受被告指使對外招募生態園區之
      股東而共同詐欺部分：
      聲請人以程世德受被告之命而攜帶生態園區之規劃書、經
      費申請書、工程預算書、建設圖等文件與之洽談投資事宜
      ，程世德所出具之字據均載有生態園區之字樣，生態園區
      之員工名冊中亦記載程世德任「館長」一職，程世德向聲
      請人借款25萬元係做為生態園區做員工薪資，及聲請人受
      邀前往該生態園區開幕剪綵等節，以證明程世德與被告有
      共同詐欺之犯意聯絡。惟查：
  １、程世德為生態園區內「海洋生態館」館長，為被告所是認
      ，程世德既為館長，位居重要幹部之職，縱不論其是否如
      被告所稱係以中琦公司自行設立「海洋生態館」，其因館
      長身份而知悉生態園區籌劃事宜，並取得規劃書、經費申
      請書、工程預算書、建設圖等文件，亦屬合理，自不能僅
      以其持有上開文件即推論其基於被告之授權而與聲請人洽
      談投資事宜。再者，程世德所出具之收據及股金明細，雖
      載有生態園區等字樣，然其上並無被告之簽名；又程世德
      「片面」以發放生態園區員工薪資為由向聲請人借款25萬
      元，聲請人未向被告求證即予出借，則該25萬元是否確實
      做為生態園區員工薪資，已屬可疑。
  ２、至受邀參與開幕剪綵儀式，係屬社交活動之一種，受邀者
      不必然為開幕者之股東，此乃社會常態及常識。聲請人以
      受邀剪綵做為其投資生態園區之佐證，亦屬無稽。
  ３、綜上所陳，聲請人前開之指訴均係程世德所為，本院詳查
      全卷，並無任何被告授權程世德之文件，查無事證足資認
      定程世德所為與被告有何關連，聲請人指摘被告與程世德
      共犯詐欺罪嫌，顯屬個人臆測推論。
（五）至其餘聲請交付審判意旨所執之論據，或不影響本院之認
      定，或前均經臺灣苗栗地方法院檢察署檢察官及臺灣高等
      法院台中分院檢察署詳予偵查並為認定，且本院認為上開
      認定之結論，與經驗法則及論理法則均無不合，是原偵查
      及再議程序認被告犯罪嫌疑不足，而先後為不起訴處分、
      駁回再議之處分，並無不當。聲請人聲請交付審判，為無
      理由，應予駁回。
五、併此敘明部分：
    至聲請人併聲請本院調查「海洋生態館」之原始起造人、「
    海洋生態館」是否曾單獨繳納稅捐、「西濱海洋生態教育園
    區」之稅捐資料有無列程世德為員工等證據。按聲請交付審
    判，法院為裁定前，得為必要之調查，刑事訴訟法第258 條
    之3 第3 項定有明文。依交付審判之立法意旨，既係對於檢
    察官不起訴或緩起訴裁量權制衡之一種外部監督機制，法院
    僅在就檢察官所為不起訴或緩起訴之處分是否正確加以審查
    ，以防止檢察機關濫權，依此立法精神，法院就聲請交付審
    判案件之審查，所謂「得為必要之調查」，其調查證據之範
    圍，自應以偵查中曾顯現之證據為限，不可就聲請人新提出
    之證據再為調查，亦不可蒐集偵查卷外之證據，否則將與刑
    事訴訟法第260 條之再行起訴規定混淆不清。是聲請人前開
    所請，於法無據，本院自無庸再予調查。
六、爰依刑事訴訟法第258條之3 第2 項前段，裁定如主文。
中　　華　　民　　國　　94　　年　　6 　　月　　9 　　日
                  刑事第二庭     審判長法  官   林 燦 都
                                       法  官   柳 章 峰
                                       法  官   黃 怡 玲
以上正本證明與原本無異。
本裁定不得抗告。
                                       書記官   蘇 文 熙
中　　華　　民　　國　　94　　年　　6 　　月　　9 　　日
